【裁判字號】    88,交訴,169
【裁判日期】    890601
【裁判案由】    遺棄等
【裁判全文】
臺灣板橋地方法院刑事判決                        八十八年度交訴字第一六九號
    公  訴  人  臺灣板橋地方法院檢察署檢察官
    被      告  乙○○
右列被告因遺棄等案件，經檢察官提起公訴（八十八年度偵字第二二四○四號、二三
三八○號），本院判決如左：
    主  文
乙○○因過失傷害人，累犯，處有期徒刑陸月，如易科罰金以佰元折算壹日；其餘
被訴部分無罪。
    事  實
一、乙○○未考領駕駛執照，前於民國八十年間因違反麻醉藥品管理條例案，經台灣
    彰化地方法院判處有期徒刑四月，緩刑二年確定，嗣於緩刑期間內即八十一年十
    月間又施用毒品及違反麻醉藥品管理條例，經台灣彰化地方法院判處有期徒刑三
    年三月及八月，應執行刑有期徒刑三年八月確定，並撤銷前案緩刑之宣告，經送
    監執行後，於八十四年元月九日縮刑假釋出監，於八十五年十二月二十九日假釋
    期滿，其未執行之刑以已執行論，復於八十七年十月間因竊盜案，經台灣板橋地
    方法院檢察署檢察官偵查通緝中，猶不知悔改，於八十八年三月二十五日凌晨零
    時二十分許，駕駛牌照ＧＤ─九七三八號自用小客車（以下簡稱為「謝車」），
    沿台北縣新莊市○○路往大漢橋方向行駛，途經該路與復興路禁止左轉之交岔路
    口，本應遵守道路交通標誌之指示，並注意車前狀況，隨時採取必要之安全措施
    ；而當時係晴天之夜晚，該處有夜間照明設備，視距良好，為乾燥、平坦、無缺
    陷、無障礙物之柏油路面，其意識清楚，所駕車輛機件正常，並無不能注意之情
    事，竟疏於注意對向車道上之來車，即在該路口貿然左轉，適有騎乘牌照ＨＷＢ
    ─七六七號重型機車沿對向車道駛來之施聖凱，亦疏於注意車前狀況，即直行通
    過該路口，使其機車前端與謝車右側中柱處相撞而人車倒地，受有左肩韌帶斷裂
    、左大腿骨折之傷害，旋經路人通知救護車即時將其送醫急救，免罹生存危險。
    乙○○明知駕駛汽車肇事致人受傷，應即採取救護或其他必要措施，並向警察機
    關報告，不得駛離，卻因其遭通緝中，為免被警查獲，仍逕駛離現場逃逸。
二、案經施聖凱告訴及台北縣警察局新莊分局報請台灣板橋地方法院檢察署檢察官偵
    查起訴。
    理  由
一、右揭事實業據被告乙○○於審理中供承不諱，核與告訴人施聖凱指訴其被害之情
    節，暨證人即警員顏煒民所陳現場處理經過及證人甲○○供稱伊於案發當晚接獲
    被告來電告知肇事後下樓查看即發現謝車右側受損停在地下室等情相符，並有道
    路交通事故調查報告表一紙、診斷證明書二紙及現場與地下停車場照片八幀可稽
    ，足證被告前開自白屬實；參以被告供稱：「我當時知道復興路口禁止左轉，：
    ：我轉彎之前沒看到對方，因為路邊之行人道上有樹，所以我沒看到對方車子過
    來，當時路燈夠亮，約可以看到二十公尺以內，如看到車燈勉強可以看到一百公
    尺內的汽車車燈。：：等我看到對方之機車，就已來不及煞車，撞上前我都沒有
    準備。：：我認為我有錯，錯在肇事逃逸及違規左轉。」、「（左轉時有無看到
    禁止左轉標誌？）有看到，：：我知道不能左轉，我實際上沒停車，只是慢慢轉
    彎過去」（見本院八十八年十二月二日及八十九年五月十八日訊問筆錄），告訴
    人亦陳稱：「我過路口時是綠燈，我沒看見對方車子違規左轉，：：因為我認為
    此處禁止左轉，所以沒注意對方車子，撞上前我未煞車。：：我有疏失未注意到
    有無來車」（見本院八十八年十二月二日訊問筆錄），可見被告無照駕駛，復疏
    於注意車前狀況違規左轉，與施聖凱亦疏於注意車前狀況直行，為本件車禍之發
    生原因。
二、按汽車駕駛人行駛至交岔路口欲轉彎，依道路交通管理處罰條例第一百零二條第
    一項第一款之規定，首應遵守燈光號誌或交通警察之指示，必該交岔路口無號誌
    、號誌故障或無交通警察指揮，始有同條第一項第二款所定支道車及轉彎車應分
    別讓幹道車及直行車先行，或同條第六款但書所定如轉彎車到達中心處開始轉彎
    時，直行車尚未進入交岔路口，直行車應讓轉彎車先行等規定之適用；否則，以
    設有交通管制號誌之本件肇事之路口為例，駕駛人如無視於該所懸禁止左轉之標
    誌，搶先到達中心處轉彎，對向直行之車輛反應讓其先行，殊失立法本意。是被
    告在該禁止左轉之路口，縱先轉彎過半，仍無優先通行權，所辯謝車係左側遭告
    訴人撞擊云云，容有誤會。又汽車駕駛人未領有駕駛執照駕車者，處二千元以上
    四千元以下罰鍰，並禁止其駕駛；駕駛人駕駛汽車應遵守道路交通號誌、標線、
    號誌之指示，並應注意車前狀況，隨時採取必要之安全措施，道路交通管理處罰
    條例第二十一條第一項第一款、道路交通安全規則第九十條、第九十四條第三項
    分別定有明文，被告及告訴人駕駛汽車自均應注意遵守前揭規定；而事故發生時
    係晴天之夜晚，肇事處有夜間照明設備，視距良好，為乾燥、平坦、無缺陷、無
    障礙物之柏油路面，有道路事故調查報告表及現場照片可憑，被告及告訴人之意
    識清楚，所駕車輛機件正常，為其所自承，即均無不能注意之情事，被告明知該
    交岔路口禁止左轉，竟疏於注意對向車道來車即貿然左彎，與施聖凱亦疏於注意
    車前狀況相撞肇事，雙方就本件車禍之發生同有過失，且被告之行為與告訴人被
    撞受傷間有相當之因果關係，就此自應負過失罪責。故本件事證明確，被告之犯
    行堪以認定；至告訴人就本件車禍雖與有過失，但於被告過失責任之成立不生影
    響，仍應依法論科。
三、核被告所為係犯刑法第二百八十四條第一項之過失傷害罪，其無駕駛執照駕車致
    人受傷，應依道路交通管理處罰條例第八十六條第一項規定加重其刑至二分之一
    。又被告前於八十年間因違反麻醉藥品管理條例案，經台灣彰化地方法院判處有
    期徒刑四月，緩刑二年確定，嗣於緩刑期間內即八十一年十月間又施用毒品及違
    反麻醉藥品管理條例，經台灣彰化地方法院判處有期徒刑三年三月及八月，應執
    行刑有期徒刑三年八月確定，並撤銷前案緩刑之宣告，經送監執行後，於八十四
    年元月九日縮刑假釋出監，於八十五年十二月二十九日假釋期滿，有台灣高等法
    院檢察署刑案紀錄簡覆表可參，其未執行之刑依刑法第七十九條之規定既以已執
    行論，於五年內再犯法定刑為有期徒刑以上刑之本罪，即屬累犯，應依法遞加重
    其刑。爰審酌被告之品行、過失程度及其坦承犯行，惟肇事逃逸，復未賠償告訴
    人損害之犯後態度，暨告訴人所受傷害，且與有過失等一切情狀，量處如主文所
    示之刑，並諭知易科罰金折算標準，以示懲儆。
四、公訴意旨另以被告於前開交岔路口肇事，致施聖凱受傷後，有採取救護或其他必
    要措施，並報警不得駛離之義務，竟因前案通緝，懼被警員查獲，明知施聖凱因
    左大腿骨折已無自救力，仍逕駛離現場，不為施聖凱生存所必要之扶助云云，因
    認被告另涉刑法第二百九十四條第一項之遺棄罪嫌。惟按犯罪事實應依證據認定
    之，無證據不得推定其犯罪事實，如不能證明被告犯罪者，應諭知無罪之判決，
    刑事訴訟法第一百五十四條、第三百零一條第一項分別定有明文；又刑法第二百
    九十四條第一項後段之遺棄罪，必依法令或契約負有扶助、保護義務之人，不盡
    其義務，致無自救力人有不能生存之虞者，始能成立，若事實上尚有他人為之養
    育或保護，對該無自救力人之生命，並不發生危險者，即不成立該罪（最高法院
    二十三年上字第二二五九號、二十九年上字第三七七七號判例意旨參照）。查本
    件車禍係民眾報案，由台北縣警察局勤務中心通知台北縣警察局新莊分局，該分
    局頭前派出所警員顏煒民乃於案發後十餘分鐘內趕到現場處理，見被害人躺臥在
    地，未遭其他車輛輾壓，身旁有十幾位民眾停駐圍觀，附近並有車流及欲至路口
    前ＫＴＶ唱歌之民眾通行，救護車則於五、六分鐘後趕來載送被害人就醫，嗣經
    民眾及某一賣香腸之小販指述肇事車輛牌號，始尋線查獲該車及被告等情，業據
    顏煒  供明（見本院八十八年十二月二日訊問筆錄），可見告訴人被撞傷後躺臥
    在地，不但有相當數量之行人圍睹，嗣在場之民眾並為其報警送醫，且指出肇事
    車輛予警追查，實仍有他人施予保護，尚無生命之危險，是被告肇事後逕行駛離
    ，殊不得以前開罪名相繩，當時刑法第一百八十五條之四之肇事逃逸罪復未施行
    ，此外查無被告有何遺棄犯行之積極證據，揆諸前述規定，亦應認其被訴遺棄為
    不能證明其犯罪，應為無罪之諭知。
據上論結，應依刑事訴訟法第二百九十九條第一項前段、第三百零一條第一項、刑法
第二百八十四條第一項前段、第四十一條、第四十七條、道路交通管理處罰條例第八
十六條第一項、罰金罰鍰提高標準條例第一條前段、第二條，判決如主文。
本案經檢察官林宏松到庭執行職務
中      華      民      國    八十九    年      六      月      一      日
                                      臺灣板橋地方法院交通法庭
                                          法  官  周建興
右正本證明與原本無異。
如不服本判決，應於判決送達後十日內，向本院提出上訴狀。
                                          書記官  許清秋
中      華      民      國    八十九    年      六      月      三      日
刑法第二百八十四條
因過失傷害人者，處六月以下有期徒刑、拘役或五百元以下罰金。致重傷者，處一年
以下有期徒刑、拘役或五百元下罰金。
從事業務之人，因業務上之過失傷害人者，處一年以下有期徒刑、拘役或一千元以下
罰金。致重傷者，處三年以下有期徒刑、拘役或二千元以下罰金。


司法院資訊處製作；財團法人民間司法改革基金會備份。
